臺灣嘉義地方法院刑事判決　　　　　　　　　　　　　九十一年度訴字第一八三號
　　公　訴　人　臺灣嘉義地方法院檢察署檢察官
　　被　　　告　甲○○
　　選任辯護人　葉天祐律師
　　　　　　　　黃裕中律師
　　　　　　　　陳昭峰律師
右列被告因業務過失致死案件，經檢察官提起公訴（九十一年度偵字第二○九九號）
，本院判決如左：
    主  文
甲○○從事業務之人，因業務上之過失致人於死，處有期徒刑壹年。
    事  實
一、甲○○係嘉義市○○路五三九號「財團法人嘉義基督教醫院」（下簡稱基督教醫
    院）合格急診室醫師，為從事醫療業務之人。於民國八十九年十二月二十日上午
    擔任基督教醫院急診室醫師，適於同日上午九時三十五分許，黃龔綿因暈厥由其
    夫黃義助將其送至基督教醫院急診，由甲○○對黃龔綿做完心電圖、生化檢查、
    肝功能、腎臟、白紅血球等檢查後，明知心電圖紀錄上顯示黃龔綿有心肌梗塞症
    狀或正處於心肌缺氧之可能，電腦並建議做進一步之臨床測試，此類病患醫師應
加做抽血檢驗心肌酵素濃度檢查，及做第二次心電圖比較，並注意予以留院續觀
    察診治，而病患在急診室的病況只是病程中的一部分，不能由此部分來判斷病況
    是否為穩定，而依當時情形觀之，又無不能注意之情事，詎甲○○竟疏於注意，
    未對黃龔綿加做抽血檢驗心肌酵素濃度檢查，及做第二次心電圖比較，復未建議
    留院觀察，即認黃龔綿未有心肌梗塞之情，逕讓黃龔綿於同日中午十二時十五分
    許出院返回嘉義市○○街一八九號之住處，致黃龔綿於翌日即同年十二月二十一
    日上午在其住處內，因上開暈厥卻未有適當之醫療，而嚴重氣喘、心悸，經其夫
    黃義助以救護車將之送至基督教醫院急救，惟於送醫途中已斷氣，於同日上午八
    時零二分許至基督教醫院急診室時已無心跳且瞳孔放大，經急救後，仍於同日上
    午九時二十七分許，因心律不整，心因性猝死而死亡。
二、案經黃龔綿之子乙○○訴由臺灣嘉義地方法院檢察署檢察官偵查起訴。
    理  由
一、訊據被告甲○○固坦承有於右揭時、地為被害人黃龔綿看診之事實，惟矢口否認
    有何業務過失致死之犯行，辯稱：被害人就診時係胸痛，與心肌梗塞不同，是被
    害人並未有心肌梗塞之症狀，且當時被害人白血球指數未升高，故心電圖所顯示
    者係陳舊性心肌梗塞，與急性心肌梗塞亦不同；又被害人係返家後二十幾個小時
    才死亡，死因為何並不清楚，且伊有告訴被害人若病情有變化，應儘速回院，而
    伊當時確有將被害人留院觀察，是被害人自己要出院的，故伊之醫療行為應無過
    失云云。辯護人亦為被告之利益具狀辯稱：(1)按心肌梗塞在心電圖上應有三要點
    始為判斷，即ST上昇為診斷的關鍵、對側性ST下降使診斷更為確實、異常Q波的
    出現稍遲。但本件並無出現發燒、白血球增多之現象，且臨床表徵上，胸部會出
    現心絞痛。另依醫學上之學例，治療對象是病人，不是監視器，不能死板的以為
    監視器出現什麼，就一定要怎樣治療，一切要以臨床判斷為主。而當時病患並無
    上述現象使被告判斷為心肌梗塞，按刑法第二百七十六條第二項業務過失致死罪
    ，係指過失行為與死亡之發生有因果關係之聯絡者而言，本件被告為急診醫師，
    無法作臨床測試，縱在心電圖上未能發現有心肌梗塞之可能性，但曾建議病患再
    掛心臟科門診作臨床測試，並非即有發生死亡之結果，是被告之行為不應對死亡
    之結果負責。(2)所謂不穩定徵候為胸痛、喘、低血壓、暈厥、盜汗、發紺、兩邊
    肺音不相同或有囉音、頸靜脈鼓張或塌陷等；但被害人於八十九年十二月二十日
    上午九時三十五分前來急診時，經被告檢查結果，其生命徵象、理學檢查及臨床
    症狀，並無上述不穩定之情形，被告認為被害人之病情為穩定性，因此給予被害
    人抽血及心電圖檢查，並給予藥物治療，且在留觀三小時中，被害人之病情改善
    ，又因接近中午，被害人要求返家休養，因此未再作第二次心電圖及抽血檢查心
    肌酵素（若被害人症狀轉差就會立刻再做心電圖及抽血檢查心肌酵素），被告並
    向被害人及其家屬解釋及醫囑再至心臟科門診追蹤治療以及若病情轉壞，儘快返
    回就診等語，以及開給心臟病藥物（Serenal、Primperam、Persantin），而於
    同日中午十二時十五分出院。被害人於八十九年十二月二十一日送急診時已昏迷
    無知覺DOA（即Death Of Arrive），其發生之原因多端，例如：吃過量安眠藥、
    吃東西噎到引起呼吸道阻塞、突然嚴重胸痛引起心臟停止、主動脈剝離、一氧化
    碳中毒、肺栓塞、腦出血、氣喘：：：等，如未經解剖，無法判定死因。且依鑑
    定書記載被害人係於第二天凌晨因嚴重氣喘，送醫途中斷氣等語，故既係因「氣
    喘」致死，與心臟病無關。設若告訴人懷疑係被告未詳細檢查引起死亡時，自應
    要求檢察官解剖屍體，以查明死因，但其家屬當時並未如此做，且歷經半年後只
    用一張心電圖主張係因被告之過失引起，顯令人質疑。(3)被害人於八十九年十二
    月二十日在基督教醫院所做心電圖檢查，經醫師張瑞月判讀更正為疑似陳舊性下
    壁心肌梗塞，是被害人於該日急診之前即有陳舊性心肌梗塞之病史，而非急診當
    日有急性心肌梗塞之情形。(4)依據世界衛生組織 (WHO)定義，心肌梗塞之診斷條
    件為下列三項中至少成立二項者：典型的缺血性胸痛：尤其指胸骨下、具有壓
    迫性的特徵者。連續性心電圖的變化：新產生的ST-segment升高、病理Q波、
    或T波的變化等。心臟血清標記值的升高：目前以CK及其isoenzyme CK─MB，
    troponin T／I作定性及定量篩檢為主。但本件被害人並無上開所述情形，是其
    病情既屬穩定，被告僅作一張心電圖，並無不當。(5)按所謂猝死，係指自然發生
    、出乎意料的突然死亡；依世界衛生組織認定發病後六小時內死亡為猝死。但本
    件被害人係於八十九年十二月二十日上午九時三十五分前來急診，同日中午十二
    時十五分出院，至同年十二月二十一日上午八時零二分再送急診，已相隔二十小
    時之久，與猝死不符。(6)按一般長期肺氣腫之病人，其心電圖會出現電壓降低，
    電軸右偏，以及心前導極的R波進展不佳等現象，而本件被害人之心電圖有電壓
    降低、R波進展不良之情形，即表示有肺氣腫之病史，而於十二月二十一日凌晨
    發生之嚴重氣喘，有可能係因肺氣腫所引起，但未經解剖無法判定死因，並不一
    定係心臟病猝死。又本件被害人之病情為穩定之陳舊性心肌梗塞，故被告未再作
    第二張心電圖或抽血檢查，並無任何過失可言。(7)被害人係於89年12月20日上午
    9時35分到基督教醫院急診室求診，而於同日中午12時15分出院回家。如被告之
    急診治療無效，被害人之不適情況未獲改善，其家屬如何會要求出院回家休息？
    被告如何會同意其出院？顯見被告急診之治療，確有效果；又被害人於89年12月
    21日上午七時許要上廁所時發生心悸不適，距20日中午12時15分出院，已20小時
    以上。如被告之急診治療有過失而無效，被害人如何能維持20小時以上不發生不
    適而再送醫？且被害人發生不適之病徵係「心悸」，而非「心痛」，是被害人急
    診時顯非心肌梗塞至明。再者，被害人既於89年12月21日凌晨即發生氣喘、胸部
    不適及心悸等不適，其家屬何以不立即送急診治療？而拖到當日上午八時許，距
    其發生不適約八小時後始送醫？且被害人住於嘉義市○○街一八九號，距署立嘉
    義醫院僅數十公尺，到聖馬爾定醫院亦較基督教醫院為近，發生不適後，其家屬
    何以不將之送往該二醫院急診？反而於發病後逾八小時始將之送往較遠之基督教
    醫院，是否延誤就醫致生死亡之結果，亦堪斟酌！則被告對被害人之急診治療既
    已有相當效果，其家屬於被害人再發病後又延遲送醫，則被害人之死亡與被告之
    急診治療間應無因果關係至明。(8)縱心肌梗塞為被害人之唯一死因，在被害人既
    無心臟病史，又無急性心肌梗塞病徵，心電圖也無法顯示急性心肌梗塞之情形下
    ，被告未將被害人診斷為急性心肌梗塞，乃基於學養及經驗之確信；被告於急診
    診療時，更囑咐「應至心臟科門診追蹤治療，若病情轉壞，請『儘快』返回急診
    就診」；且被害人經被告之急診治療後，至少逾十二小時未有不適，足見急診確
    已獲改善，被害人之死因顯與被告之急診無關，被告並無業務過失之處云云。惟
    查：
（一）右開事實，業據告訴人乙○○、證人即被害人家屬黃義助供證綦詳，並有基督
      教醫院急診一般病歷一份，及基督教醫院九十年九月十三日（九○）嘉基醫字
      第一一一一號函及後附之被害人就診資料等在卷可資佐證。而被害人黃龔綿確
      因疑似心律不整，心因性猝死而死亡之事實，亦有死亡證明書、診斷證明書附
      卷可稽（均見發查卷第四至一一、二九、三○、四○頁），又參以被害人於八
      十九年十二月二十一日上午因心悸送醫乙情，業經證人即當時為被害人施以急
      救之丙○○醫師到庭證述屬實（見本院卷第三二三頁九十三年九月六日審判筆
      錄），核與證人黃義助所述當時被害人送醫前之症狀相符（見本院卷第三三○
      、三三一頁九十三年九月六日審判筆錄），足見被害人確因心臟病導致死亡乙
      情，應堪認定。
（二）本案被告之醫療行為是否有疏失乙節，經臺灣嘉義地方法院檢察署檢察官於九
      十年九月十四日函請行政院衛生署醫事審議委員會鑑定結果，據覆略稱：「本
      案的關鍵在於急診心電圖是否有急性心肌梗塞的證據。心電圖的電腦報告：下
      壁及前壁心肌梗塞，而後經嘉義基督教醫院心臟科醫師張瑞月判讀，將之更正
      為疑似下壁心肌梗塞和非特異性ST及T波異常。事實上，這張心電圖發現竇性
      心搏過速，左心房擴大，肢體導程QRS波電位過低，有S1Q3T3現象，aVF有很小
      的Q波及R波，胸前導程R波進展不良，V1至V6有T波倒轉。無法排除病患此次心
      肌梗塞之可能性，既然心電圖顯示有心肌梗塞之可能性，醫師甲○○應加做抽
      血檢驗心臟酵素濃度或留院續觀察診治，較為妥適」等語，有行政院衛生署九
      十一年二月二十日衛署醫字第○九一○○一五○七五號函及所附之鑑定書附卷
      可稽（參臺灣嘉義地方法院檢察署九十年度發查字第五七七號卷第四四、四五
      頁）。
（三）本院針對被告之辯護人所提出(1)原鑑定認定從心電圖發現竇性心搏過速，但心
      電圖報告所載V.R（心跳）每分鐘九十三次，係屬正常，依實用內科學記載，
      竇性心律之頻率成人超過每分鐘一百次，始為竇性心動過速；(2)原鑑定認定本
      件病患左心房擴大，但查，在V1導極上，P波的第二部分（左心房部分）必須
      在基準線以下至少一mm即一小格寬才能診斷左心房擴大。惟本件心電圖報告並
      未超過一mm即一小格寬，故並無左心房擴大之情形；(3)原鑑定認定肢體導程QR
      S波電位過低，但查，一般長期肺氣腫之病人在心電圖上始可能會出現電壓降
      低，電軸右偏，以及心前導極的R波進展不佳等現象，顯與本件心肌梗塞無關
      ；(4)原鑑定認定有S1Q3T3現象，但查，S1Q3T3的感度在30﹪左右，也會出現於
      健康的年輕人或急性肺栓塞，與本件心肌梗塞不一定有關係；(5)原鑑定認定aV
      F有很小的Q波及R波，但查，在完全正常的心臟，有時候可以在左側導極（I，
      AVL，V5和V6）以及下方導極（尤其是II和III）看見小的Q波，這些Q波是由於
      在心室去極化的早期，心室中隔由左向右的去極化所造成的；心肌梗塞造成的
      病態Q波較寬且較深，它們通常被稱為「有意義的Q波」，其定義為：Q波必
      須持續超過○. ○四秒（一小格）；Q波的深度，必須超過同一個QRS波組的
      R波高度的三分之一以上，亦與本件心肌梗塞無關；(6)原鑑定認定胸前導程R波
      進展不良，但查，R波進展不佳在診斷前方梗塞上並不具特定性，亦即表示R波
      進展不佳，並不一定代表前方的心肌梗塞，也會出現在右心室肥厚或是有慢性
      肺部疾病的病人，而最常見的原因則是導極放置不當；(7)原鑑定認定V1至V6有
      T波倒轉，但查，心電圖報告上V6的T波是偏平，並無倒轉之情形，且T波倒轉
      係相當不具特定性的變化，很多疾病都能造成T波倒轉，而心肌缺血的T波倒轉
      有一個在診斷上相當有用的特徵，即它們通常是對稱的，而在大多數其他情況
      下的T波倒轉則常是不對稱的，通常是下坡平緩，上坡較陡急，而本件心電圖
      上V1至V5均為下坡較扁，上坡較陡急，故並不代表有心肌梗塞；(8)請就心電圖
      觀察是否有呈現急性心肌梗塞的跡象？以及是否有陳舊性心肌梗塞或有心律不
      整之情形？是否會引起立即死亡之結果？等事項，於九十一年十一月二十六日
      函請行政院衛生署醫事審議委員會再次鑑定，據該審議委員會函覆稱：「一、
      上開詢問事項之主要內容是在強調心電圖應該有ST波段上昇或持續下降，合併
      發燒及白血球增加，才能診斷急性心肌梗塞，而黃龔綿病患的心電圖並沒有這
      樣的變化，也沒有發燒及白血球增加，所以沒有急性心肌梗塞。的確，那一張
      心電圖沒辦法立即診斷急性心肌梗塞，但卻顯示出病患可能曾經有過下壁心肌
      梗塞，也可能還正在心肌缺氧。王醫師（即被告）在留觀病患三小時以後，應
      該再做第二次心電圖比較，甚至抽血檢查心肌酵素，來輔助診斷。二、因冠狀
      動脈阻塞造成心肌壞死，稱之為心肌梗塞。其發生時間在數天之內稱之為急性
      ，若發生時間在數個月或半年以上，其壞死之心肌已經結疤，稱之為陳舊性。
      急性心肌梗塞係心臟呈現極不穩定的狀態，故為內科急症，須立刻給予靜脈注
      射血栓溶解劑，或行冠狀動脈氣球擴張及置放支架手術治療，並且須住進加護
      病房照顧。陳舊性心肌梗塞係心臟功能處於穩定，並非急症，故不須急救，但
      醫師應該瞭解病患有冠狀動脈疾病，應審慎評估其心臟病情有無不穩定的情形
      ，若懷疑有急性冠心症復發時，仍應收住院，給予靜脈注射抗凝血藥物及硝化
      甘油治療，並考慮進一步行冠狀動脈攝影檢查。急性心肌梗塞可能併發心室顫
      動、肺水腫及休克，須立即住院。陳舊性心肌梗塞若病情穩定，可用藥物控制
      及門診追蹤，但若病情不穩定，有復發之虞，仍須住院治療。三、病患於八十
      九年十二月二十日在家中昏倒，醒來後主訴心悸及胸部不適，急診時心電圖出
      現疑似陳舊性下壁心肌梗塞及心肌缺氧，病患離院後第二天清晨突然死亡。從
      嘉義基督教醫院急診部簡略的病歷資料，實在無法確定病患是否係急性或陳舊
      性心肌梗塞，但是以這麼短的病程來看，病患極可能還是因為心臟病猝死」等
      語，有該審議委員會九十二年五月十二日衛署醫字第○九二○二○○五○四號
      函及所附之鑑定書在卷可稽（見本院卷第八六至八九頁）。
（四）嗣本院依據被告之辯護人所質疑：上開鑑定書案情摘要中被害人至醫院急診及
      離院之時間「21：35」及「12月21日00：15」之記載，應係「9：35」及「12
      月20中午12時15分」，對前開鑑定是否有影響？於九十二年六月十一日再次送
      請行政院衛生署醫事審議委員鑑定結果認：「王醫師（即被告）手寫三次的病
      歷紀錄時間分別為八十九年十二月二十日9：45（PM）、11：00（PM）及11：
      10 （PM），而急診病歷首頁紀錄黃龔綿病患抵達及離開時刻分別為八十九年
      十二月二十日9：35及12：15。根據正確的就診及離院時間計算，病患從初發
      症狀到突然死亡的時間仍不超過24小時，最可能的診斷還是心臟病猝死。檢視
      病患88年11月20日及89年7月25日在長庚紀念醫院所做的兩張心電圖，發現胸
      前導程（V1-4）T波倒轉（88年11月20日），可恢復正立（89年7月25日），然
      後在嘉義基督教醫院又呈現廣泛性（V1-6）倒轉，顯示病患很可能還是有心肌
      缺氧的問題。王醫師應在病患離院前再作一張心電圖，並抽血檢驗心肌酵素，
      較為妥當。所以案情摘要時間的更正，並不影響前次的鑑定意見」等語，有該
      審議委員會九十二年十一月十九日衛署醫字第○九二○二一六九四四號函及所
      附之鑑定書在卷可稽（見本院卷第二○九至二一二頁）。
（五）又本院復依被告辯護人之疑點，就(1)可否以本件被害人於八十八年十一月二十
      日及八十九年七月二十五日曾至長庚紀念醫院林口分院各做一次心電圖，且八
      十八年十一月二十日之心電圖發現胸前導程（V1-4）T波倒轉，但亦未再做第
      二張心電圖及抽血檢查心肌酵素，與行政院衛生署九十二年十一月十九日衛署
      醫字第○九二○二一六九四四號書函所附之鑑定書內所載：「：：：王醫師（
      即本件被告）再留觀病患3小時以後，應該再做第2次心電圖比較，甚至抽血檢
      查心肌酵素，來輔助診斷」等語不同，而推論被告於本件僅作一次心電圖即可
      ？(2)行政院衛生署上開鑑定書載明：「被害人極可能還是因為心臟病猝死」等
      語，而本件被害人於八十九年十二月二十日中午十二時十五分出院，至同年十
      二月二十一日上午八時零二分送急診，已相隔約二十小時，此時是否仍可認係
      「猝死」？又世界衛生組織是否認定發病後六小時內死亡為猝死？如是，本件
      是否可認係「猝死」？(3)一般長期肺氣腫之病人在心電圖上是否會出現電壓降
      低，電軸右偏，以及心前導極的R波進展不良現象？本件病患有無上開情形？
      若有，本件是否仍可認與心臟病有關？(4)若病患係「氣喘」致死，是否即與「
      心臟病」無關？等問題，於九十三年一月十九日再次送請行政院衛生署醫事審
      議委員鑑定結果亦認：「一、若病情穩定，作一張心電圖即可，但在懷疑急性
      心肌梗塞發病時，有必要再作進一步檢查，包括追蹤心電圖比較及心肌酵素，
      以幫助診斷。病患到長庚醫院作心電圖，和到嘉基急診室求診，兩者情況不同
      ，故無法相提並論。二、本案病患回家後再度發生嚴重氣喘，到死亡不足六小
      時，故仍可認定為猝死。三、本件案例無胸部X光檢查，亦無過去病史資料，
      可以證明病患有長期肺氣腫。即使有肺氣腫，看到這樣的心電圖，在心悸合併
      暈厥的病患，醫師仍應再作第二張心電圖的比較，以排除急性心肌梗塞的可能
      。若無心肌梗塞亦應再做肺部掃瞄，以確認有無肺栓塞發生。故不宜將這樣的
      心電圖變化全然以慢性肺氣腫解釋，而排除心肌梗塞及肺栓塞的可能性。四、
      有些病患發生心肌梗塞時並沒有胸痛，只是氣喘而已。故氣喘致死，亦可能是
      因為心臟病發作死亡」等語，有該審議委員會九十三年七月十六日衛署醫字第
○九三○二一八二四八號函及所附之鑑定書在卷足稽（見本院卷第二五四至二
      六○頁）。
（六）本案之關鍵闕為被害人黃龔綿於八十九年十二月二十日之急診心電圖經判讀後
      ，有無將被害人留院觀察診治之必要？經綜合行政院衛生署醫事審議委員會上
      開四次鑑定意見觀之，已就被告所有質疑之處，羅列敘明，均認前開急診心電
      圖無法排除被害人係心肌梗塞或正處於心肌缺氧之可能性，且認被告應於被害
      人出院前加做抽血檢驗心肌酵素濃度或做第二次心電圖比較，或留院續觀察診
      治，查被告不惟未於被害人出院前為被害人加做抽血檢驗心肌酵素濃度，甚且
      未做第二次心電圖比較，亦未將被害人留院觀察診治，造成被害人於八十九年
      十二月二十一日上午因心臟病猝死，則依當時急診室之就醫情形，並無不能注
      意之情事，被告之醫療過程即難謂無疏失之處，自難辭過失之責。辯護人又以
      被害人於基督教醫院接受急診後出院已逾十二小時以上始再發病送醫，則被告
      之急診治療有效而無過失，是縱認被告係心肌梗塞死亡，亦與被告之治療無相
      當因果關係云云。然查病患在急診室的病況只是病程中的一部分，實難由此部
      分來判斷病患病況是否為穩定，且被告既未於被害人出院前為其加做抽血檢驗
      心肌酵素濃度或做第二次心電圖比較，或留院續觀察診治，如何能斷定被害人
      於接受診療時及出院後相當期間內，均無心肌梗塞之病徵？反言之，被告若能
      及時於被害人出院前加做抽血檢驗心肌酵素濃度或做第二次心電圖比較，或將
      被害人留院續觀察，而適時發現病況的變化，儘早診斷和手術治療，應能及時
      挽回被害人生命，據此，其上開疏失自與被害人之死亡間有相當因果關係甚明
      。
（七）再查，被害人黃龔綿係於八十九年十二月二十日中午返回家中後，至翌日即同
      年月二十一日上午約七、八時許發生氣喘、胸部不適及心悸等症狀，其配偶黃
      義助始將被害人送至基督教醫院乙情，業據證人黃義助於本院審理時供述綦詳
      （見本院卷第一○六頁九十二年六月九日訊問筆錄、第三三○頁九十三年九月
      六日審判筆錄），又遍觀全院卷證，亦無被害人係於八十九年十二月二十一日
      凌晨即發生氣喘、胸部不適及心悸等病徵之供述，是被告之辯護人所指被害人
      之家屬說法前後顯不一致，及被害人發病八小時後始送醫，即難謂與實情相符
      ；再者，被害人既於八十九年十二月二十日至基督教醫院急診，則其於翌日發
      生不適，再返至有其最近病歷之基督教醫院急診，核與常情無違，且以嘉義市
      市區之幅員及交通狀況，證人黃義助捨將被害人送至署立嘉義醫院或聖馬爾定
      醫院，而送至其較信賴之基督教醫院，衡情難謂有何延誤就醫之情，是被告之
      辯護人此部分所指，亦有誤會。又證人丙○○雖於本院審理時證稱無法確定被
      害人之確實死因為何等語，然前開鑑定意見已認為在被害人之急診心電圖無法
      排除係心肌梗塞或正處於心肌缺氧之可能性之情況下，仍應於被害人出院前為
      其加做抽血檢驗心肌酵素濃度，及做第二次心電圖比較，以及將被害人留院觀
      察，是證人丙○○所證尚不足以據為有利於被告之認定，併此說明。
（八）末查，被害人黃龔綿於死亡前確實未曾有因心臟病就診之病歷紀錄乙情，有中
      央健康保險局南區分局九十一年九月十一日健保南政字第○九一○○一九二九
      七號函及所附被害人之就醫紀錄明細表、財團法人長庚紀念醫院林口分院九十
      二年六月二十七日（九二）長庚院法字第○七三○號函及所附之病歷影本、行
      政院衛生署嘉義醫院九十二年六月十七日九二嘉醫歷字第二八九五號函及所附
      之病歷影本等在卷足參（見本院卷第七八至八○頁、第一二五至二○一頁），
      可知被告所辯被害人於就診前即有陳舊性心肌梗塞之病史乙節，即與實情不符
      ，顯難遽信。至被告辯稱伊當時確有將被害人留院觀察，是被害人自己要出院
      的乙節，業經告訴人乙○○，證人即被害人之配偶黃義助所否認（見本院卷第
      一○六頁九十二年六月九日訊問筆錄及第三三○頁九十三年九月六日審判筆錄
      ），再參以被告於偵查中就曾要求被害人留院觀察乙情隻字未提，可見告訴人
      所陳被告未將被害人留院觀察乙情應非子虛，益證被告所辯上情，應屬臨訟圖
      卸之詞，不足取信。
（九）至被告聲請另將全案送請國立成功大學醫學院更為鑑定一節，並未具體指明該
      鑑定人就同一待證事實鑑定之優越性及必要性，且查行政院衛生署醫事審議委
      員會係依醫療法第七十三條之規定設置，下設醫事鑑定小組，置委員二十一人
      至二十七人，並至少應有三分之一以上為法律專家或社會人士，負責關於司法
      或檢察機關委託鑑定事項，是該機關既為依法設置，掌理醫事鑑定，為一專業
      且客觀公正之鑑定單位，其所為之前開鑑定，並無顯有疑義之處，自足採為認
      定本案事實之依據，此部份待證事實已明，被告聲請再送鑑定云云，本院認核
      無必要，併予敘明。
（十）綜上，本案被害人送醫時，主訴暈厥，被告為被害人看診時，自應斟酌上開情
      形妥為檢查，然其在被害人之急診心電圖無法排除被害人係心肌梗塞或正處於
      心肌缺氧之可能性之情況下，仍未於被害人出院前為其加做抽血檢驗心肌酵素
      濃度，及做第二次心電圖比較，亦未將被害人留院觀察，且依當時情形，又無
      不能注意之情事，詎其竟疏未注意，逕讓被害人出院返家，導致未能適時發現
      被害人病況變化，儘早診斷治療，終因心臟病猝死，其自有過失，且其過失行
      為與被害人之死亡結果有相當因果關係，其過失犯行堪以認定。
二、查刑法上所謂「業務」，係指本人直接所選擇日常生活上所執行之職業事務，換
    言之，即須以反覆同種類行為為目的之社會活動而言，本案被告甲○○係嘉義基
    督教醫院急診室醫師，係從事醫療業務之人，業據其自承在卷，其於看診執行業
    務時，因過失行為致被害人黃龔綿死亡，核其所為，係犯刑法第二百七十六條第
    二項之業務過失致人於死罪。爰審酌被告因一時失慎致罹本件犯行，犯罪所生危
    害非輕，犯後矢口否認犯行，且迄今尚未與被害人家屬達成和解等一切情狀，量
    處如主文所示之刑，以資懲儆。
據上論斷，應依刑事訴訟法第二百九十九條第一項前段，刑法第二百七十六條第二項
、罰金罰鍰提高標準條例第一條前段，判決如主文。
本案經檢察官黃正雄到庭執行職務。
中      華      民      國     九十三    年      九      月     二十    日
                             臺灣嘉義地方法院刑事第五庭
                                 審判長  法  官  劉瓊雯
                                         法  官  黃義成
                                         法  官  黃仁勇
右正本證明與原本無異。
如不服本判決，應於判決收受送達後十日內向本院提出上訴書狀，其未敘述上訴之理
由者並得於提起上訴後十日內向本院補提理由書（均須按他造當事人之人數附繕本）
。
中      華      民      國     九十三    年      九      月     二十    日
                                         書記官  呂權芳
附錄本判決論罪科刑法條：
刑法第二百七十六條第二項：
從事業務之人，因業務上之過失犯前項之罪者，處五年以下有期徒刑或拘役，得併科
三千元以下罰金。
